# 请教陈版主

提问人：ali12345678 时间：2019-01-24 16:49:34
公司由三级公司变更为二级公司，一定要计提盈余公积么，不是在年末变更

回答人：chenyiwei
我理解该公司的法人主体资格仍是延续的，所以在年末计提盈余公积即可。
但如果在股权变动时向原股东分配了现金股利的，则此时需考虑就年初以来的累计净利润先计提一次盈余公积。

提问人：ali12345678 时间：2019-01-25 10:16:40
A 公司 2017 年收购 B 公司 51%的股权，同时 B 公司持有C 公司 40%的股权,2018 年 6 月底B 公司收购了 C公司 30%的股权，请教陈版主，2017 年 A 公司的合并的会计处理，和 2018 年 B 公司合并、A 公司合并的会计处理

回答人：chenyiwei
假设这两次股权收购不构成一揽子交易，则：
2017 年 A 收购 B 时，整体按一项非同一控制下合并处理，其中对 B 持有 C 的股权作为一项联营企业投资，以经评估的公允价值作为取得该项投资的成本，并在 A 的合并报表层面以该成本为基础，对其按权益法进行后续计量。
2018 年 B 收购 C时，在 A的合并报表层面和 B的个别报表、合并报表层面均按分期购买实现非同一控制下合并处理。在 B 的个别报表层面的投资成本= 原权益法核算到购买日的账面价值+ 追加投资成本；在A、B的合并报表层面的合并成本 =B 原持有 C40%股权的公允价值 +追加投资成本。

提问人：大呆呆 时间：2019-01-26 11:19:19
尊敬的陈总：广告传媒公司按照广告发布年限分期确认收入，那么为其发生的相关成本（如：设计费）是否应该分期确认？计入什么科目合适？谢谢

回答人：chenyiwei
在新准则下，一般认为广告设计制作和发布是两项履约义务，应分别在不同时间确认收入。这涉及到将合同总价在不同履约义务之间按期单独售价比例分摊的问题。
原准则下虽然对此没有明确规定，但一般理解广告设计制作的成本也应一次性计入损益，不能分摊确认。

提问人：大呆呆 时间：2019-01-26 12:36:05
谢谢陈总。在原准则下，一次性计入损益虽然满足谨慎性原则，但如果制作成本较大，且广告收入的受益期较长（超过一年），一次性进成本，是否不符合配比原则？也不能准确反映损益状况

回答人：chenyiwei
原准则下，虽然没有履约义务的概念，但也可以在完工百分比法的框架下，将前期设计制作成本计入合同成本，相应在设计完成时确认这部分对应的合同收入。不会完全直线法确认。

提问人：大呆呆 时间：2019-01-26 14:14:03
陈总，您说的 “不会完全直线法确认” 是指收入还是指成本？我理解您是说：前期设计制作成本可以归集到履约成本，在设计完成确认收入时进行摊销。但是，如果 “不会完全直线法确认”，那么该如何摊销呢？
给陈老师添麻烦了，谢谢！

回答人：chenyiwei
收入和成本都不会完全在整个合同履行期间按直线法确认。由于制作成本集中发生于前期，所以可在制作完成时，对应确认相关的制作收入。后续的发布收入仍按直线法在发布期内确认。

提问人：ali12345678 时间：2019-02-27 15:57:41
A 公司把一个价值 100 万的艺术品以 20 万元的价格卖给了 B 公司，A公司将艺术品进行回租，期限为 1 年，年利率定期为 9%,双方把艺术品放在第三方机构进行保管，合同约定 1 年后对方支付全部本金及利息，就将艺术品的所有权转移给 A 公司，陈版主，请教一下，这种业务属于售后回租么，如果不是，是什么，账务应该怎么处理，

回答人：chenyiwei
本质上是以该艺术品为抵押借款 20 万，期限 1 年，利率 9%。直接按抵押借款处理即可。

提问人：ali12345678 时间：2019-03-09 15:50:48
请问陈版主，现在遇到个问题，就是公司购买艺术品支付的现金流应该放到现金流量表的什么地方，这项业务的实质是购买艺术品后不是自己使用，而是存在在第三方，一年后等卖方再购回，中间收取一部分的利息，请问这个购买的艺术品的款项和收回艺术品的款项在现金流量表中如何体现

回答人：chenyiwei
你说的情况，实际上是以该艺术品为抵押提供融资。建议本金相关现金流量列报为支付/收到的其他与投资活动有关的现金，收到利息的现金流量为取得投资收益收到的现金。

提问人：crprock 时间：2019-03-09 23:00:36
请教陈版主，企业厂区的搬迁费用是否可以作为一项资产入账并分期摊销？

回答人：chenyiwei
企业搬迁，除非是新厂区和固定资产的购建，一般不会形成新的资产。对原厂区内尚可使用的旧设备搬迁到新厂区的相关支出不增加这些资产产生未来经济利益流入的潜力，故应直接费用化，不确认为资产。

提问人：13510722322 时间：2019-04-04 00:24:37
@chenyiwei 老师，我列一个遇到的例子想请教下：
A 公司将本公司的产品销售给子公司B，售价 106 元，成本 53 元，B 公司将购入的课程直接对外送给了非关联方 C，作为了销售费用。
A 公司产品为线上课程，以上传进度进行确认收入，目前已上传50%. A：
借：应收账款-B 106
贷：主营业务收入 50
贷：应交税费-应交增值税（销项） 3
贷：预收账款 53
借：主营业务成本 25
贷：应付账款-暂估-XXX 25
B：
借：销售费用-推广费 100
借：应交税费-应交增值税（进项税额） 6
贷：应付账款 106
合并层面：
借：应付账款 106
贷：应收账款 106
借：预收账款 53
借：主营业务收入 50
贷：销售费用 100
贷：？？？
最后在合并层面，其实这个预收账款含税 3 万是不合理的，因为已经开票（但是企业客户是个人，很多无须开票，所以这一张票是以其他没开票的收入来开的），现在不想把 3 万的销项税体现出来，如果全部确认收入就不会存在这个问题。请教陈老师，如果不放在应交税费中，可以把这个差额放在其他流动负债来处理吗？或者有更好的方案吗？谢谢

回答人：chenyiwei
合并层面对内部收入、成本的抵消分录应为：
借：预收账款 53
借：主营业务收入 50
贷：主营业务成本 25
贷：销售费用 75 （合并报表层面销售费用转为已实际发生的成本列示）
贷：其他流动资产 3 （即两者的进项、销项税额的差额）
实际上双方进项、销项税额的不一致本来就是有问题的，应当一致，否则也不存在抵不平问题了。

提问人：13510722322 时间：2019-04-04 15:05:43
老师，从合并分录来看现在已经能理解，但是最后贷其他流动资产不会造成列报的时候成为负数吗？这个怎么处理？

回答人：chenyiwei
合并层面本来就该业务就有进项税额 6 、销项税额 3 ，所以净额是在借方的。

提问人：13510722322 时间：2019-04-05 08:55:35
陈老师，是的，从这个角度就是抵消掉进项的意思，但是如果进项税已经认证抵扣完毕，子公司甚至还有未交增值税，期末自然没有其他流动资产，从这个角度会造成其他流动资产期末为负值，我是否可以理解，他为其他流动负债，因为从另外一个角度来说，他就是销项。谢谢耐心指导

回答人：chenyiwei
也可以这样理解。

提问人：lz1118 时间：2019-05-26 08:39:23
企业与 MM 公司签订销售合同，销售其生产的甲产品 2 000 件，每件甲产品的不含税单价为 700 元。企业承诺，在 2 个月内，如果市场同类产品降价，将由本企业承担差价。当日，企业发出甲产品，根据合同旭强公司在 2个月后与企业结算，结算时企业开具增值税专用发票。已知 MM 公司已取得甲产品的控制权，并能获得全部经济利益。企业根据以往经验预计未来 2个月内，不降价的概率为 70%，每台降价 50 元的概率为 20%，降价 100元的概率为 10%。且 2 个月后，已确定收入不会发生重大转回。
交易价格 =70070%+65020%+600*10%=680应确认收入 =2000*680=1 360 000
借：合同资产- MM公司 1360 000
贷：主营业务收入-甲产品 1360 000
这样处理对吗？还是应该涉及到预计负债？

回答人：chenyiwei
你的处理总体上合理。提示关注准则第十六条 “包含可变对价的交易价格，应当不超过在相关不确定性消除时累计已确认收入极可能不会发生重大转回的金额” 的规定，即对可变对价估计的限制。这是一项不仅仅取决于时间流逝的合同收款权利，且不涉及退货权，因此按收入金额对应确认合同资产是合理的。

提问人：zthqdsad 时间：2019-06-26 16:04:27
陈版主你好：
母公司 A 对子公司 B 持股 100%，B 公司对孙公司 C 持股 90%，母公司A 对孙公司C 公司持股10%，因集团内部业务调整，母公司A 以 100 万元收购子公司 B 持有的孙公司 C90%的股权，收购时其享有的权益金额为80 万元（按照 C公司账面净资产计算的）。请问 A、B公司单体会计处理，谢谢。

回答人：chenyiwei
该交易对母公司 A 而言并不是企业合并，因为原本就控制 C，只是从间接控制变为直接控制。
B 公司按正常的股权处置进行会计处理；A 公司按支付给 B 公司的股权转让价款确认 C公司 90% 股权的长期股权投资成本，贷记银行存款。

提问人：wengo 时间：2019-09-03 13:28:10
请教陈版主，
A 企业是一个平台网站，为顾客和维修工人提供撮合服务，例如，顾客在网站上下单，需要找一个维修工人维修东西，这时候网站就会通知注册在网站上的维修工人报价（维修工人是个体户，不是平台员工），如果顾客接受这个报价，则顾客会先支付全款给网站，待维修工人提供完服务以及顾客确认服务后，网站会从全款中抽佣 10% 并将剩余款项支付给维修工人。企业以净额法确认收入，即将佣金确认为收入
请问：
1 ）A 企业搞活动，顾客在网站上充值 1000 元赠送 200 元， 200 元分两个月到账，上述的 1000 元和 200 元可在未来的维修服务中充当维修款项，请问 1000 元充值款和 200 元的充值款该如何进行会计处理，该如何确认收入？
2 ）A 企业搞促销活动，赠送 50 元的现金券，在未来可以抵减维修款，请问 50 元的现金券该如何进行会计处理
感谢陈版主！

回答人：chenyiwei
参照《财政部会计司关于发布收入准则应用案例的通知》中 “收入准则应用案例--合同负债（电商平台预售购物卡）”：
【例】甲公司经营一家电商平台，平台商家自行负责商品的采购、定价、发货以及售后服务，甲公司仅提供平台供商家与消费者进行交易并负责协助商家和消费者结算货款，甲公司按照货款的 5% 向商家收取佣金，并判断自己在商品买卖交易中是代理人。2X18年，甲公司向平台的消费者销售了 1 000张不可退的电子购物卡，每张卡的面值为 200 元，总额 200 000 元。假设不考虑相关税费的影响。
本例中，考虑到甲公司在商品买卖交易中为代理人，仅为商家和消费者提供平台及结算服务，并收取佣金，因此，甲公司销售电子购物卡收取的款项200 000 元中，仅佣金部分 10 000 元（200 000*5%，不考虑相关税费）
代表甲公司已收客户（商家）对价而应在未来消费者消费时作为代理人向商家提供代理服务的义务，应当确认合同负债。对于其余部分（即 190,000元），为甲公司代商家收取的款项，作为其他应付款，待未来消费者消费时支付给相应的商家。
分析依据：《企业会计准则第 14 号--收入》第三十四条、第四十一条等相关规定；《〈企业会计准则第 14 号--收入〉应用指南 2018 》第 92 页、第112 页等相关内容。
对于此处的 “充 1000 送 200”，假设该 200 元的赠送在有效期内的使用率为 100%，则全部使用后需支付给维修工的款项为 1080 （1200*90%），因此需足额确认负债 1080 。也就是该交易最终的结果，佣金收入为零，还需付出 80 的额外支出。此时的账务处理为：
借：银行存款 1000 ，借：销售费用 200 ，贷：合同负债 120 ，贷：其他应付款 1080
后续随着撮合服务的逐步提供，将合同负债逐步结转为收入。
对于赠送现金券的交易，也参照上述原则处理。借：销售费用 50 ，贷：合同负债 5 ，其他应付款 45

提问人：wx_5daea629e186 时间：2019-10-22 06:30:14
陈版主您好，向请问一下关于商场向租户收取水电费的会计处理。假设本月我们向供电局缴纳 100 元电费，向租户收取 102 元电费。我们向租户收取的电费应该如何做账呢？ 是 102 确认收入，还是 100 冲减成本 2 确认为费用呢？谢谢！

回答人：chenyiwei
此类转售水电的交易，理论上按总额法更合适，即分别确认收入 102 和成本 100 （作为其他业务收入/成本）。主要考虑是两项交易互相独立，且承担来源于租户的信用风险。

提问人：yinqin12345678 时间：2019-11-04 06:30:11
陈版主，您好，请教有关保底收入的事项：
A公司与 B公司签订战略合作协议，A公司向 B公司承诺 2019 年 1-12月营收超过 1000 万，若未超过，A 公司将补充差额部分。截止 2019 年9 月，已实现 600 万，且预测本年无法达到 1000 万。根据差额，A、B公司约定于 2019 年结算 300 万，其中 2019 年 10 月A 公司向B公司开票结算 100 万， 2019 年 11 月开票结算 200 万，于 2020 年 1 月统计2019 年 1-12月实际收入，计算与约定收入 1000 万的差额，将差额扣除此次结算的 300 万后进行多退少补。
想请教陈版主：
1 、 2019 年 10 月及 2019 年 11 月是否可以分别确认 100 万、 200 万的收入。
2 、是否应该在 2019 年 12 月前总共确认约定的最低收入 1000 万收入。
感谢陈版主 ~~

回答人：chenyiwei
该 300 万实际上是双方约定的暂定结算金额，最终需依据 2019 年内的实际收入实现情况多退少补，故在结算时，B 公司不能确认收入，要到 2019年末，在实际收入实现情况确定后，才能确定 B 公司依据该协议有权收取的补偿款金额，并结合 A 公司的支付能力（此处的 300 万可以看作A 公司支付补偿款的担保）确认差额补偿的营业外收入。

提问人：wl0302082311 时间：2019-11-21 06:30:22
1.A公司为集团公司，持股 B公司60%的股权，持股金额 60 万，A公司的全资子公司 C 公司持股B 公司 10%的股权，持股金额为 10 万。 2019年，C 公司将B 公司10% 的股权以 70 万的价格转让给 A 集团公司。此过程集团 A公司和子公司 C如何进行账务处理？税务上如何处理？

回答人：chenyiwei
假设交易价格公允、合理，则 C 正常确认股权处置损益，A 按照实际支付的价款 70 万元作为对 B 公司股权的追加投资成本。在合并报表层面，按逆流交易抵销其未实现损益，抵销未实现损益的影响需分配给持有 B 公司40%股权的少数股东，最终合并结果对 A 无影响。
税务处理方面，因为是现金交易，不适用特殊性税务处理。C 按照转让价款与原投资成本之间的差额计入应纳税所得额，A按照实际交易价格 70 万作为该 10%股权投资的计税基础。

提问人：wl0302082311 时间：2019-11-29 06:30:23
请教陈版主，目前哪些情况适用于根据评估报告调整财务账面价值？

回答人：chenyiwei
这个问题在《计学撮要 2011 》中讨论过，至今无变化：
《企业会计制度》第十一条规定，“企业的各项财产在取得时应当按照实际成本计量。其后，各项财产如果发生减值，应当按照本制度规定计提相应的减值准备。除法律、行政法规和国家统一的会计制度另有规定者外，企业一律不得自行调整其账面价值”。自 2007 年 1 月 1 日起实施的《企业会计准则——基本准则》（财政部令第 33 号）在第四十三条中也规定：“企业在对会计要素进行计量时，一般应当采用历史成本，采用重置成本、可变现净值、现值、公允价值计量的，应当保证所确定的会计要素金额能够取得并可靠计量”。
由上述规定可见，虽然企业在各类交易中需要进行资产评估的情况很多，但是根据现行中国会计准则和会计制度的规定，可以按照资产评估结果调整企业账务的情况是不多的。目前在会计实务中，仅限于以下两种情况：
（一）非公司制国有企业改建为公司制企业，通常是改建为有限责任公司，也可能是按照《公司法》的规定 “一步到位”直接改建为股份有限公司（但根据证监会 32 号令的规定，此时不能采用募集设立形式公开发行股票）。
在新企业会计准则体系中的相关规定主要是：
1 、《企业会计准则解释第 1 号》（财会 [2007]14 号）第十条规定：“企业引入新股东改制为股份有限公司，相关资产、负债应当按照公允价值计量，并以改制时确定的公允价值为基础持续核算的结果并入控股股东的合并财务报表。改制企业的控股股东在确认对股份有限公司的长期股权投资时，初始投资成本为投出资产的公允价值及相关费用之和”。
2 、《企业会计准则实施问题专家工作组意见（ 2008 年 1 月 21 日）》第四问要求：“国有企业经批准进行公司制改建为股份有限公司的，应当按照《企业会计准则解释第 1 号》（财会 [2007]14 号）的规定，采用公允价值计量相关资产、负债。国有企业经批准改建为有限责任公司的，比照上述原则处理”。
3 、《企业会计准则讲解 2010 》第二十一章“企业合并” 第二节“同一控制下企业合并的处理” 提及：“在同一控制下的企业合并中，被合并方同时进行改制并对资产负债进行评估调账的，应以评估调账后的账面价值并入合并方”。
该做法的理论依据是将新设立的公司制企业视为一个单独的法人主体，因而相应地将改制重组视为改制后的公司制企业从其前身（原企业）取得了相关资产、负债和业务，因此采用类似购买法的方式处理。
需要注意的是：如果国有企业改建为有限责任公司时已经进行过按照资产评估结果调整账务的处理，则以后该有限责任公司变更为股份有限公司时，虽然也可能需要进行资产评估，但一般认为不能再次按照资产评估结果调整账务。
（二）在非同一控制下的企业合并中一次性被其他企业收购 100%股权的企业。在新企业会计准则体系于 2007 年实施之前，根据财政部《关于股份有限公司有关会计问题解答》（财会字 [1998]16 号）的规定，“公司购买其他企业的全部股权时，被购买企业保留法人资格的，被购买企业应当按照评估确认的价值调整账务；被购买企业丧失法人资格的，公司应按被购买企业评估确认后的价值入账。公司购买其他企业的部分股权时，被购买企业的账面价值应当保持不变”。在新的企业会计准则体系下，根据财政部会计司编写组所著《企业会计准则讲解 2010 》第二十一章第三节中的表述，“非同一控制下的企业合并中，购买方通过企业合并取得被购买方 100%股权的，被购买方可以按照合并中确定的可辨认资产、负债的公允价值调整其账面价值。除此之外，其他情况下被购买方不应因企业合并改记有关资产、负债的账面价值”。
但是另一方面，即使处于不能根据资产评估结果调整账务的情形中，也需要注意如有重大的资产评估减值，则应考虑相关资产是否需要计提减值准备。
当然，因为评估的目的和方法与减值测试不同，所以资产评估结果仅可作为是否存在减值迹象，以及是否应计提资产减值准备的参考，而不是唯一的依据。
注意：上述讨论中不包括企业会计准则下规定需以公允价值进行后续计量的资产和负债，仅讨论在历史成本计量基础下的评估调账。

提问人：wl0302082311 时间：2019-12-03 06:30:16
请教陈版主，子公司注销，母公司和合并报表如何处理？感谢陈版主

回答人：chenyiwei
首先要明确注销的具体背景？注销的方式？是否涉及资产处置、负债清偿、人员遣散等事项？此前母子公司之间有无尚未实现的内部交易损益？

提问人：李传洋 时间：2019-12-17 08:05:14
A 持有 B100% 股权 B 持有 C100% 股权但 B 公司也需要做合并报表 本年度将 B持有 C100% 股权无偿划转给了 A站在 B 合并报表层面和 A合并报表层面如何处理？这种划转税务上有没有什么需要注意的地方？多谢赐教。

回答人：chenyiwei
因为 B 对 C 的长投账面价值原先为零，故 A 对 C 的长投入账价值也为零，B 无需特殊账务处理。
B 的合并报表层面体现为按 C 于划转日的权益，依次冲减合并报表层面的资本公积（限资本溢价）、盈余公积、未分配利润。该事项对 A 的合并报表无影响。

提问人：xujing0727 时间：2019-12-19 08:05:14
B 公司向银行借款，A 公司为 B 担保。现 19 年 12 月 B 公司无法按时支付利息（借款期限还未到），银行视 B 公司已违约，也知 B 公司无能力支付利息及本金，故打算 20 年 1 月向 A公司起诉，A 公司原意支付本 +息。请问陈版主，这 A 公司支付的本 +息，应该计在 19 年还是 20 年，A公司打算 20 年向B 公司讨要本+息，但还款时间会很长。这又如何计提减值？

回答人：chenyiwei
由于 “19年 12 月 B 公司无法按时支付利息”，即已经存在将触发担保责任的明显迹象，故虽然借款本身未到期，但预计负债已经有必要在 2019 年内计提。
对于追偿款，应根据被担保方 B 的还款能力予以谨慎估计判断，根据《企业会计准则第 13 号——或有事项》第七条规定，“企业清偿预计负债所需支出全部或部分预期由第三方补偿的，补偿金额只有在基本确定能够收到时才能作为资产单独确认。确认的补偿金额不应当超过预计负债的账面价值”。
确认对 B公司的追偿权资产时，需要遵循该条规定的限制。

提问人：xuanfeibj 时间：2019-12-26 09:18:05
陈老师，您好！请教您，甲公司拟收购乙公司持有的 A公司 20%股权，权益法核算，A 公司的经营资产是一公路收费权，收购时的评估采用收益法，且预测期与公路收费期一致。根据 A 公司章程规定，A 公司在归还股东投资本金后，每年按约定比例分配利润，收费权到期后进行清算。如果甲公司产生投资差额（商誉），考虑投资是有期限的，对投资差额如何处置比较好？
虽然根据准则规定，应进行减值测试，但是如果后期收费状况好，不产生减值，但是随着收费期减少，是否可以考虑摊销的方式？ 谢谢！

回答人：chenyiwei
这类被收购方属于为有期限限制的特定项目设立的项目公司的情况，应按“单一资产实体” 处理，认为其不构成业务，因此不形成商誉。股权收购价款减去在 A 公司除收费权以外的其他资产、负债的账面价值后的剩余部分均视同为收费权价值，在后续的剩余收费年限内摊销确认投资收益。这样到收费期满时，该项股权投资中包含的收费权价值就会变为零，避免在临近结束时确认大额的损失。